---
title: "Регрессия"
author: "Хомец Семён"
date: "2023-12-28"
output: html_document
---

```{r setup, include=FALSE}
knitr::opts_chunk$set(echo = TRUE)
```

```{r library}
library(plotly)
library(datasets)
library(dplyr)
library(MASS)
library(glmnet)
library(ridge)
library(zoo)
```

# Задание 1

Загрузите данные из файла reglab1.txt. Используя функцию lm, постройте регрессию (используйте разные модели). Выберите наиболее подходящую модель, объясните свой выбор.

```{r get_data_task1}
data <- read.table("reglab1.txt", header = TRUE)
head(data)
```
```{r split_data_task1}
n <- dim(data)[1]

data_rand <- data[order(runif(n)),]
df_train <- data_rand[1:as.integer(n*0.8),]
df_test <- data_rand[(as.integer(n*0.8)+1):n,]
```

```{r show_data_task1}
plot_ly(data = df_train) %>%
  add_markers(
    z = ~z, x = ~x, y = ~y,
    opacity = 0.7,
    size = I(100)
  ) %>%
  layout(title = "Training Data")

plot_ly(data = df_test) %>%
  add_markers(
    z = ~z, x = ~x, y = ~y,
    opacity = 0.7,
    size = I(100)
  ) %>%
  layout(title = "Test Data")
```

```{r build_regression_task1}
model1 <- lm(z ~ ., df_train)
predicted_z <- predict(model1, df_test)

model2 <- lm(y ~ ., df_train)
predicted_y <- predict(model2, df_test)

model3 <- lm(x ~ ., df_train)
predicted_x <- predict(model3, df_test)

# Ошибки для моделей
mist_z <- sd(df_test$z - predicted_z)
model1
cat("Ошибка на тестовых данных: ", mist_z, "\n")

mist_y <- sd(df_test$y - predicted_y)
model2
cat("Ошибка на тестовых данных: ", mist_y, "\n")

mist_x <- sd(df_test$x - predicted_x)
model3
cat("Ошибка на тестовых данных: ", mist_x, "\n")
```

## Вывод 

Наиболее подходящая модель - модель y, так как меньше ошибка на тестовых данных.

# Задание 2

Реализуйте следующий алгоритм для уменьшения количества признаков, используемых для построения регрессии: для каждого k из {0,1,...,d} выбрать подмножество признаков мощности k^1, минимизирующее остаточную сумму квадратов RSS. Используя полученный алгоритм, выберите оптимальное подможество признаков для данных из файла reglab2.txt. Объясните свой выбор. Для генерации всех возможных сочетаний по m элементов из некоторого множества x можно использовать функцию combn(x, m, ...). 

```{r get_data_task2}
data <- read.table("reglab2.txt", header = TRUE)
head(data)
```

```{r count_rss}
compute_RSS <- function(features, data) {
  formula <- as.formula(paste("y ~", paste(features, collapse = " + ")))
  model <- lm(formula, data = data)
  RSS <- sum(model$residuals^2)
  return(RSS)
}
```

```{r optimal_subset}
find_optimal_subset_lm <- function(data) {
  p <- ncol(data) - 1
  features <- colnames(data)[-1]

  best_RSS <- Inf
  best_subset <- NULL

  all_results <- list()

  # Итерация по всем возможным размерам подмножества
  for (m in 1:p) {
    
    subsets <- combn(features, m, simplify = TRUE)

    # Итерация по всем возможным сочетаниям признаков данного размера
    for (i in 1:ncol(subsets)) {
      current_subset <- subsets[, i]
      current_RSS <- compute_RSS(current_subset, data)

      all_results[[length(all_results) + 1]] <- list(subset = current_subset, RSS = current_RSS)

      if (current_RSS < best_RSS) {
        best_RSS <- current_RSS
        best_subset <- current_subset
      }
    }
  }
  
  return(list(all_results = all_results, optimal_subset = best_subset, optimal_RSS = best_RSS))
}
```

```{r result_task2}
result <- find_optimal_subset_lm(data)

cat("Все подмножества и их RSS:\n")
for (i in seq_along(result$all_results)) {
  cat("Подмножество:", paste(result$all_results[[i]]$subset, collapse = ", "), " | RSS:", result$all_results[[i]]$RSS, "\n")
}

cat("\nОптимальное подмножество признаков:", paste(result$optimal_subset, collapse = ", "), "\n")
cat("Максимальная остаточная сумма квадратов (RSS):", result$optimal_RSS, "\n")
```

# Задание 3

Загрузите данные из файла cygage.txt. Постройте регрессию, выражающую зависимость возраста исследуемых отложений от глубины залегания, используя веса наблюдений. Оцените качество построенной модели.

```{r get_data_task3}
data <- read.table("cygage.txt", header = TRUE)
head(data)
```

```{r show_data_task3}
plot(data, col = 'blue')
```

```{r build_model_task3}
model <- lm(calAge ~ Depth, data, weights = data$Weight)

summary <- summary(model)
mid_error = mean(summary$residuals^2)
cat("Среднеквадратичная ошибка (MSE):", mid_error, "\n")
```

# Задание 4

Загрузите данные Longley (макроэкономические данные). Данные состоят из 7 экономических переменных, наблюдаемых с 1947 по 1962 годы (n=16):
GNP.deflator - дефлятор цен,
GNP - валовой национальный продукт, 
Unemployed – число безработных
Armed.Forces – число людей в армии
Population – население, возраст которого старше 14 лет
Year - год
Employed – количество занятых 
Построить регрессию lm(Employed ~ .).
Исключите из набора данных longley переменную "Population". Разделите данные на тестовую и обучающую выборки равных размеров случайным образом. Постройте гребневую регрессию для значений lambda=10^(-3+0.2*i), i=0,...,25, подсчитайте ошибку на тестовой и обучающей выборке для данных значений λ, постройте графики. Объясните полученные результаты.

```{r get_data_task4}
data(longley)
head(longley)
```

```{r build_model1_task4}
model <- lm(Employed ~ ., longley)

summary <- summary(model)
mid_error = mean(summary$residuals^2)
cat("Среднеквадратичная ошибка (MSE):", mid_error, "\n")
```

```{r prepare_and_split_data_task4}
longley$Population <- NULL
n <- dim(longley)[1]

longley_rand <- longley[order(runif(n)),]
df_train <- longley_rand[1:as.integer(n*0.8),]
df_test <- longley_rand[(as.integer(n*0.8)+1):n,]
```

```{r build_model2_task4}
lambda_values <- 10^seq(-3, 2, by = 0.2)
train_error <- numeric(length(lambda_values))
test_error <- numeric(length(lambda_values))

for (i in seq_along(lambda_values)) {
  lambda <- lambda_values[i]
  model <- lm.ridge(Employed ~ ., df_train, lambda = lambda)

  coef_values <- as.matrix(coef(model))

  train_pred <- as.matrix(cbind(1, df_train[, -ncol(df_train)])) %*% coef_values
  test_pred <- as.matrix(cbind(1, df_test[, -ncol(df_test)])) %*% coef_values

  train_error[i] <- mean((train_pred - df_train$Employed)^2)
  test_error[i] <- mean((test_pred - df_test$Employed)^2)
}

plot(log10(lambda_values), train_error, type = "l", col = "blue", xlab = "log10(lambda)", ylab = "MSE", main = "Гребневая регрессия")
lines(log10(lambda_values), test_error, type = "l", col = "red")
legend("topright", legend = c("Обучающая выборка", "Тестовая выборка"), col = c("blue", "red"), lty = 1)

```

Из графика видно, что среднеквадратичная ошибка на обучающей выборке больше, чем на тестовой. Причем при увеличении lambda, ошибка растет.

# Задание 5

Загрузите данные EuStockMarkets из пакета « datasets». Данные содержат ежедневные котировки на момент закрытия фондовых бирж: Germany DAX (Ibis), Switzerland SMI, France CAC, и UK FTSE. Постройте на одном графике все кривые изменения котировок во времени. Постройте линейную регрессию для каждой модели в отдельности и для всех моделей вместе. Оцените, какая из бирж имеет наибольшую динамику.

```{r get_data_task5}
data(EuStockMarkets)
head(EuStockMarkets)
```
```{r show_data_task5}
plot(EuStockMarkets[,1], type = "l", xlab="Time", ylab="Closing Price", col="black")
lines(EuStockMarkets[,2], type = "l", col="red")
lines(EuStockMarkets[,3], type = "l", col="green")
lines(EuStockMarkets[,4], type = "l", col="blue")
legend("topleft", legend = colnames(EuStockMarkets), col = 1:4, lty = 1)
```

```{r models_task5}
model1 <- lm(DAX ~ time(EuStockMarkets), EuStockMarkets)
model2 <- lm(SMI ~ time(EuStockMarkets), EuStockMarkets)
model3 <- lm(CAC ~ time(EuStockMarkets), EuStockMarkets)
model4 <- lm(FTSE ~ time(EuStockMarkets), EuStockMarkets)
model5 <- lm(DAX+SMI+CAC+FTSE ~ time(EuStockMarkets), EuStockMarkets)

cat("-----------Регрессия для DAX----------- \n")
model1
cat("-----------Регрессия для SMI----------- \n")
model2
cat("-----------Регрессия для CAC----------- \n")
model3
cat("-----------Регрессия для FTSE----------- \n")
model4
cat("-----------Регрессия для всех----------- \n")
model5
```

Из результатов видим, что наибольшую динамику имеет SMI, так как у неё самый большой коэффициент при параметре time.

# Задание 6

Загрузите данные JohnsonJohnson из пакета «datasets». Данные содержат поквартальную прибыль компании Johnson & Johnson с 1960 по 1980 гг. Постройте на одном графике все кривые изменения прибыли во времени. Постройте линейную регрессию для каждого квартала в отдельности и для всех кварталов вместе. Оцените, в каком квартале компания имеет наибольшую и наименьшую динамику доходности. Сделайте прогноз по прибыли в 2016 году во всех кварталах и в среднем по году.

```{r get_data_task6}
data(JohnsonJohnson)
JohnsonJohnson
```

```{r show_data_task6}
time_labels <- time(JohnsonJohnson)[seq(from = 1, to = length(JohnsonJohnson), by = 4)]
col_names <- c('Qtr1','Qtr2','Qtr3','Qtr4')
Qtr1 <- JohnsonJohnson[seq(from = 1, to = length(JohnsonJohnson), by = 4)]
Qtr2 <- JohnsonJohnson[seq(from = 2, to = length(JohnsonJohnson), by = 4)]
Qtr3 <- JohnsonJohnson[seq(from = 3, to = length(JohnsonJohnson), by = 4)]
Qtr4 <- JohnsonJohnson[seq(from = 4, to = length(JohnsonJohnson), by = 4)]

plot(time_labels, Qtr1, type = "l", xlab = "Время", ylab = "Кривая", col = "black")
lines(time_labels, Qtr2, type = "l", col = "red")
lines(time_labels, Qtr3, type = "l", col = "green")
lines(time_labels, Qtr4, type = "l", col = "blue")

legend("topleft", legend = col_names, col = 1:4, lty = 1)
```

```{r models_task6}
model1 <- lm(Qtr1 ~ time_labels, JohnsonJohnson)
model2 <- lm(Qtr2 ~ time_labels, JohnsonJohnson)
model3 <- lm(Qtr3 ~ time_labels, JohnsonJohnson)
model4 <- lm(Qtr4 ~ time_labels, JohnsonJohnson)
model5 <- lm(Qtr1 + Qtr2 + Qtr3 + Qtr4 ~ time_labels, JohnsonJohnson)

cat("-----------Регрессия для Qtr1----------- \n")
model1
cat("-----------Регрессия для Qtr2----------- \n")
model2
cat("-----------Регрессия для Qtr3----------- \n")
model3
cat("-----------Регрессия для Qtr4----------- \n")
model4
cat("-----------Регрессия для всех----------- \n")
model5
```

Из результатов видим, что наибольшая динамика наблюдается в 3 квартале, так как у него самый большой коэффициент при параметре time. Наименьшая же динамика наблюдается в 4 квартале.

```{r predict_task6}
predict1 = coef(model1)[1]+coef(model1)[2]*2016
predict2 = coef(model2)[1]+coef(model2)[2]*2016
predict3 = coef(model3)[1]+coef(model3)[2]*2016
predict4 = coef(model4)[1]+coef(model4)[2]*2016
predict5 = (coef(model5)[1]+coef(model5)[2]*2016)/4

cat("Прогноз прибыли в 2016 году для Qtr1: ", predict1, "\n")
cat("Прогноз прибыли в 2016 году для Qtr2: ", predict2, "\n")
cat("Прогноз прибыли в 2016 году для Qtr3: ", predict3, "\n")
cat("Прогноз прибыли в 2016 году для Qtr4: ", predict4, "\n")
cat("Прогноз прибыли в 2016 году в среднем по году: ", predict5, "\n")
```

# Задание 7

Загрузите данные sunspot.year из пакета «datasets». Данные содержат количество солнечных пятен с 1700 по 1988 гг. Постройте на графике кривую изменения числа солнечных пятен во времени. Постройте линейную регрессию для данных. 

```{r get_data_task7}
data(sunspot.year)
sunspot.year
```

```{r show_data_task7}
plot(sunspot.year, col='blue')
```

```{r models_task7}
model <- lm(sunspot.year[seq(1,length(sunspot.year),1)] ~ seq(1700,1988,1), sunspot.year)

cat("-----------Регрессия----------- \n")
model

summary <- summary(model)
mid_error = mean(summary$residuals^2)
cat("Среднеквадратичная ошибка (MSE):", mid_error, "\n")
```

# Задание 8

Загрузите данные из файла пакета «UKgas.scv». Данные содержат объемы ежеквартально потребляемого газа в Великобритании с 1960 по 1986 гг. Постройте линейную регрессию для каждого квартала в отдельности и для всех кварталов вместе. Оцените, в каком квартале потребление газа имеет наибольшую и наименьшую динамику доходности. Сделайте прогноз по потреблению газа в 2016 году во всех кварталах и в среднем по году.

```{r get_data_task8}
data <- read.csv("UKgas.csv", stringsAsFactors = TRUE)
head(data)

Qtr1 <- UKgas[seq(from = 1, to = dim(data)[1], by = 4)]
Qtr2 <- UKgas[seq(from = 2, to = dim(data)[1], by = 4)]
Qtr3 <- UKgas[seq(from = 3, to = dim(data)[1], by = 4)]
Qtr4 <- UKgas[seq(from = 4, to = dim(data)[1], by = 4)]
```

```{r models_task8}
model1 <- lm(Qtr1 ~ time[seq(from = 1, to = dim(data)[1], by = 4)], data)
model2 <- lm(Qtr2 ~ time[seq(from = 2, to = dim(data)[1], by = 4)], data)
model3 <- lm(Qtr3 ~ time[seq(from = 3, to = dim(data)[1], by = 4)], data)
model4 <- lm(Qtr4 ~ time[seq(from = 4, to = dim(data)[1], by = 4)], data)
model5 <- lm(Qtr1 + Qtr2 + Qtr3 + Qtr4 ~ time[seq(from = 1, to = dim(data)[1], by = 4)], data)

cat("-----------Регрессия для Qtr1----------- \n")
model1
cat("-----------Регрессия для Qtr2----------- \n")
model2
cat("-----------Регрессия для Qtr3----------- \n")
model3
cat("-----------Регрессия для Qtr4----------- \n")
model4
cat("-----------Регрессия для всех----------- \n")
model5
```

Из результатов видим, что наибольшая динамика наблюдается в 1 квартале, так как у него самый большой коэффициент при параметре time. Наименьшая же динамика наблюдается в 3 квартале.

```{r predict_task8}
predict1 = coef(model1)[1]+coef(model1)[2]*2016
predict2 = coef(model2)[1]+coef(model2)[2]*2016
predict3 = coef(model3)[1]+coef(model3)[2]*2016
predict4 = coef(model4)[1]+coef(model4)[2]*2016
predict5 = (coef(model5)[1]+coef(model5)[2]*2016)/4

cat("Прогноз прибыли в 2016 году для Qtr1: ", predict1, "\n")
cat("Прогноз прибыли в 2016 году для Qtr2: ", predict2, "\n")
cat("Прогноз прибыли в 2016 году для Qtr3: ", predict3, "\n")
cat("Прогноз прибыли в 2016 году для Qtr4: ", predict4, "\n")
cat("Прогноз прибыли в 2016 году в среднем по году: ", predict5, "\n")
```

# Задание 9

Загрузите данные cars из пакета «datasets». Данные содержат зависимости тормозного пути автомобиля (футы) от его скорости (мили в час). Данные получены в 1920 г. Постройте регрессионную модель и оцените длину тормозного пути при скорости 40 миль в час. 

```{r get_data_task9}
data(cars)
head(cars)
```

```{r models_task9}
model <- lm(dist ~ speed, cars)

cat("-----------Регрессия----------- \n")
model

predict = coef(model)[1]+coef(model)[2]*40
cat("Прогноз длины тормозного пути при скорости 40 миль в час: ", predict, "\n")
```
